臺灣桃園地方法院刑事判決　　　　　　　 96年度易字第265號
公　訴　人　臺灣桃園地方法院檢察署檢察官
被　　　告　乙○○
　　　　　　　　　　弄58號
上列被告因侵占案件，經檢察官提起公訴（九十五年度調偵續字
第二號），本院判決如下：
    主  文
乙○○意圖為自己不法之所有，而侵占自己持有他人之物，處有
期徒刑肆月，如易科罰金，以銀元參佰元即新臺幣玖佰元折算壹
日。減為有期徒刑貳月，如易科罰金，以銀元參佰元即新臺幣玖
佰元折算壹日。
    事  實
一、乙○○於民國九十一年六月間之某不詳時間，自甲○○處收
    受乾洗機一台並允諾代為出售。嗣於九十二年年中夏季某日
    （起訴書誤認為九十二年年初之某不詳時間），竟意圖為自
    己不法之所有，以變易持有為所有之意思，將上開乾洗機一
    台侵占入己，並將之以以物易物（即上開乾洗機一台互易大
    型乾洗機五台）及需補貼差價新臺幣（下同）八萬元之交易
    方式出售予丁○○（原名戊○○，起訴書誤認乙○○侵占約
    十萬至十二萬元之款項），使甲○○受有損害。嗣經甲○○
    屢向乙○○詢問上開乾洗機一台是否已經出售，乙○○皆以
    藉口拖延，諉稱上開乾洗機一台係寄放於丁○○、戊○○兄
    弟所經營之白鴿洗衣店處，再經甲○○前往丁○○、戊○○
    兄弟所經營之白鴿洗衣店處詢問後，始查悉上情。
二、案經甲○○訴由臺灣桃園地方法院檢察署檢察官偵查起訴。
    理  由
一、訊據被告乙○○固坦承於九十一年六月間之某不詳時間，自
    告訴人甲○○處收受上開乾洗機一台並允諾代為出售，並於
    九十二年年中夏季某日，將上開乾洗機一台以以物易物（即
    上開乾洗機一台互易大型乾洗機五台）及需補貼差價八萬元
    之交易方式出售予證人丁○○之事實，惟矢口否認有何侵占
    之犯行，辯稱：我沒有侵占告訴人的機器，我是以五萬元向
    告訴人購買乾洗機，但告訴人是很久以前就將乾洗機寄放在
    我這邊，不過我是在告訴人毆打我即九十三年二月二十二日
    那天，我才委由友人丙○○代為書寫五張各一萬元之本票給
    告訴人，因為告訴人認為我將機器賣出後沒有將錢交給告訴
    人，可是當時我是將機器交給賣方試機器，並沒有真正賣出
    機器。因告訴人毆打我、毀損我公司的貨車車窗玻璃，我有
    對告訴人提出傷害、毀損的告訴，告訴人就將這五張本票連
    同一萬八千元，總共六萬八千元，當作賠償我的損失云云。
二、然查：
  (一)被告前於九十二年年中夏季某日，將上開乾洗機一台以以物
    易物即上開乾洗機一台互易大型乾洗機五台及需補貼差價八
    萬元之交易方式出售予丁○○，其後並由被告將上開乾洗機
    一台載至當時已由丁○○之弟戊○○所經營白鴿洗衣店處交
    付該乾洗機，且交易當時被告並未提及上開乾洗機係他人所
    寄放而由被告代為出售，亦未提及任何試賣或試用該乾洗機
    情事，該乾洗機上亦未貼有任何標示或註明，而被告至今僅
    支付補貼差價三萬元，嗣後告訴人曾至白鴿洗衣店觀看上開
    乾洗機，並向戊○○陳述有去找被告吵架，毆打被告，惟戊○○告以告訴人其僅係向被告購買機器，其餘事情均不知情
    一節，已據證人丁○○、戊○○於本院審理中結證明確並互
    核一致（參見本院卷九十六年九月十一日審判筆錄第六—九
    頁），且亦為告訴人及被告當庭所不否認，而被告當庭僅係
    陳述：丁○○和戊○○講的時間應該沒有錯，當時是在中秋
    節前，我還有跟戊○○喝啤酒，至於丁○○稱我還欠他尾款
    五萬元部分，因為我只有載三台大台乾洗機走而已，我並沒
    有把五台乾洗機全部載走，所以五萬元和兩台大乾洗機的部
    分，一直耽擱在那邊，沒有處理。丁○○、戊○○所言，我
    沒有意見等語（參見本院卷九十六年九月十一日審判筆錄第
    九—十頁），是衡以告證人丁○○、戊○○均與被告間宿無
    怨隙及仇恨，當無甘冒偽證罪責，杜撰事實偏頗任何一方之
    理！是以證人丁○○、戊○○所述上情當為可採，則被告前
    開所辯：當時我是將機器交給賣方試機器，並沒有真正賣出
    機器云云，則屬無據而不可採。準此可認，被告將上開乾洗
    機一台以互易大型乾洗機五台及需補貼差價八萬元之交易方
    式出售予丁○○之交易之際，並未說明該乾洗機係其代他人
    所出售，且該次交易並未言及任何試賣或試用該乾洗機之情
    事，顯見被告當時主觀上已居於所有人之地位，客觀上已對
    上開乾洗機一台為管理及處分之行為甚明。又參以被告前開
    所辯：我是以五萬元向告訴人購買乾洗機，但告訴人是很久
    以前就將乾洗機寄放在我這邊，不過我是在告訴人毆打我即
    九十三年二月二十二日那天，我才委由友人丙○○代為書寫
    五張各一萬元之本票給告訴人云云，則被告於告訴人交付其
    上開乾洗機之初即九十一年六月間之某不詳時間，既與告訴
    人達成出售上開乾洗機之合意，被告又何以遲至九十三年二
    月二十二日即告訴人前往其住處，仍因該乾洗機之糾紛發生
    衝突，告訴人進而毆打被告及毀損被告公司之貨車車窗玻璃
    後，始由被告委由友人丙○○代為書寫五張各一萬元之本票
    並交付予告訴人？顯見被告前開所辯之時間點要與常情嚴重
    相違，殊無可採，反可認若非告訴人屢向被告詢問上開乾洗
    機一台是否已經出售而無著後，告訴人方前往丁○○、戊○○兄弟所經營之白鴿洗衣店處詢問始得悉該乾洗機早已經被
    告出售，告訴人才於九十三年二月二十二日前往被告住處與
    其發生傷害、毀損等衝突情事，則被告迄至該時點猶無歸還
    該乾洗機之意或坦承已將該乾洗機出售情事，更徵被告於以
    以物易物及需補貼差價八萬元之交易方式出售該乾洗機予丁○○之初，在主觀上即有意圖為自己不法所有之侵占犯意，
    灼然明甚。
  (二)至被告前開所辯：其委由友人丙○○代為書寫五張各一萬元
    之本票交付予告訴人係向告訴人購買該乾洗機之代價云云，
    已為告訴人迭於警詢及偵審中以來所堅詞否認，反係陳稱：
    被告其中一位朋友說，要不然先開五萬元本票給你，時間到
    了，讓你先去跟被告領，我當時是要被告還我二十二萬五千
    元等語（參見本院卷九十六年七月二十七日審判筆錄第四頁
    ），且觀之被告所舉之證人丙○○於本院審理中結證述：大
    約是在中午的時候，那時候我正在被告家中打麻將，後來甲○○來，被告和甲○○在打架，打架以後，被告叫我幫他寫
    五張本票，而本票是被告自己拿出來的，我有勸他們兩人不
    要打架，每張本票面額各為一萬元，總金額是五萬元，至於
    到期日是何時，我忘記了，當時我聽被告說是因為有機械的
    問題有糾紛，而詳情如何我真的不知道等語（參見本院卷九
    十六年九月十一日審判筆錄第三—四頁）。據此，證人丙○○上揭所述亦無以證明被告此部分所辯：五張各一萬元之本
    票係其向告訴人購買該乾洗機之代價云云屬實，是被告此部
    分所辯，亦屬無據而不足採。另告訴人雖曾於九十三年二月
    二十二日有傷害被告及毀損被告公司之貨車車窗玻璃情事，
    經臺灣桃園地方法院檢察署檢察官以九十三年度偵字第八
    四五號聲請簡易判決處刑，嗣於本院審理中雙方達成和解，
    被告於該案中亦撤回傷害及毀損之告訴，而經本院諭知不受
    理判決一情，亦經本院調取本院九十四年度易字第一八一
    號案卷全卷並核閱屬實，然觀之被告及告訴人於該案中之警
    詢及偵審筆錄，均未陳述有何被告委由友人丙○○代為書寫
    五張各一萬元之本票交付予告訴人係向告訴人購買該乾洗機
    之代價之情，是該案雖係由本件上開乾洗機糾紛所衍生，然
    並不足以認定被告此部分所辯亦屬可信。又本件起訴書雖有
    記載：「乙○○將該部乾洗機以十萬至十二萬元之代價出售
    予丁○○，詎料乙○○竟意圖為自己不法之所有，將上開款
    項加以侵占入己」云云。然查，被告與丁○○之間之交易方
    式，係被告將上開乾洗機一台以以物易物即上開乾洗機一台
    互易大型乾洗機五台及需補貼差價八萬元之交易方式出售予
    丁○○，被告實際上並未曾自丁○○處收受十萬至十二萬元
    代價之價金，反而僅有交付丁○○需補貼之差價三萬元一節
    ，已經被告及證人丁○○於本院審理中所同認在卷，則被告
    根本無從侵占起訴書所謂「十至十二萬元款項」入己，故此
    部分起訴事實之記載顯有誤認，惟並不影響被告仍有侵占上
    開乾洗機一台入己之犯罪事實認定，均併予敘明。
  (三)此外，復有被告及檢察官雙方所不爭執其證據能力之本票五
    張、照片四張及被告之筆記本一張附卷可參（均影本，參見
    九十三年度他字第一九七號偵卷五—八頁、九十五年度調
    偵續字第二號偵卷第二八頁）。綜上所述，足見被告前開所
    辯，要屬事後空言避就推諉卸責之詞，殊無可採。從而，本
    件事證已臻明確，被告犯行洵堪認定，應予依法論科。
三、查被告行為後，刑法業於九十四年二月二日經總統以華總一
    義字第09400014901 號令修正公布，並於九十五年七月一日
    施行（下稱新刑法，修正前刑法下稱舊刑法），刑法施行法
    第一條之一亦於九十五年六月十四日經總統以華總一義字第
    09500085181 號令公布施行，參酌最高法院九十五年五月二
    十三日刑事庭第八次會議決議，新刑法第二條第一項之規定
    ，係規範行為後法律變更所生新舊法律比較適用之準據法，
    於新刑法施行後，應適用新刑法第二條第一項之規定，為「
    從舊從輕」之比較。另於比較時應就罪刑有關之共犯、未遂
    犯、想像競合犯、牽連犯、連續犯、結合犯，以及累犯加重
    、自首減輕暨其他法定加減原因（如身分加減）與加減比例
    等一切情形，本於統一性及整體性原則，綜其全部罪刑之結
    果而為比較。而與本件有關之法律變更有如下述：
  (一)新刑法第三十三條第五款規定：「罰金：新臺幣一千元以上
    ，以百元計算之。」，與舊刑法第三十三條第五款規定：「
    罰金：一元以上。」不同，且依九十五年六月十四日公布之
    刑法施行法第一之一條規定計算法定刑之罰金數額，並未較
    修正前之規定（以銀元計算之罰金數額，另適用罰金罰鍰提
    高標準條例第一條規定提高十倍）更有利於被告，經比較新
    舊法結果，以被告行為時之舊法較為有利於被告。
  (二)罰金罰鍰提高標準條例第二條業已刪除，刑法第四十一條第
    一項前段關於易科罰金之折算標準已由舊法之銀元一百元、
    二百元、三百元修正為新臺幣（下同）一千元、二千元、三
    千元，因屬科刑規範事項之變更，其折算標準為裁判時所應
    諭知，自有就新舊法規定比較之必要，經比較新舊法結果，
    以被告行為時之舊法較為有利於被告。
四、核被告所為，係犯刑法第三百三十五條第一項之普通侵占罪
    。爰審酌被告未能坦承犯行，猶飾詞圖辯，且未與告訴人達
    成和解，賠償損失，犯後態度難謂良好，惟念及所生損害非
    鉅，且先前已有以五張各一萬元之本票交付予告訴人等一切
    情狀，量處如主文所示之刑，並依前開說明，適用修正前刑
    法第四十一條第一項前段、修正前罰金罰鍰提高標準條例第
    二條之規定，諭知易科罰金之折算標準。又中華民國九十六
    年罪犯減刑條例業於九十六年六月十五日立法三讀通過，並
    於九十六年七月十六日施行，查本件被告所犯上開罪名係在
    九十六年四月二十四日以前，且非係中華民國九十六年罪犯
    減刑條例第三條第一項第十五款所規範之罪，自得予以減刑
    ，爰依中華民國九十六年罪犯減刑條例第二條第一項第三款
    規定，就其宣告有期徒刑部分，減其刑期二分之一，並諭知
    易科罰金之折算標準。
據上論斷，應依刑事訴訟法第二百九十九條第一項前段，修正後
刑法第二條第一項前段，刑法第三百三十五條第一項，修正前刑
法第四十一條第一項前段，刑法施行法第一條之一第一項、第二
項前段，修正前罰金罰鍰提高標準條例第二條，中華民國九十六
年罪犯減刑條例第二條第一項第三款、第七條、第九條，判決如
主文。
本案經檢察官何治蕙到庭執行職務。
中　　華　　民　　國　　96　　年　　9 　　月　　26　　日
                        臺灣桃園地方法院刑事第十庭
                            審判長法  官  江  德  民
                                  法  官  蘇  昌  澤
                                  法  官  林  家  賢
上正本證明與原本相符。
如不服本判決，應於判決送達後十日內，向本院提出上訴狀（應
附繕本），上訴於臺灣高等法院。
                                  書記官  常  毓  生
中　　華　　民　　國　　96　　年　　9 　　月　　27　　日
附錄本判決論罪科刑法條：
刑法第三百三十五條：
意圖為自己或第三人不法之所有，而侵占自己持有他人之物者，
處五年以下有期徒刑、拘役或科或併科一千元以下罰金。
前項之未遂犯罰之。
